臺灣嘉義地方法院刑事判決
109年度易字第138號
公  訴  人  臺灣嘉義地方檢察署檢察官
被      告  林育承




上列被告因詐欺取財案件，經檢察官提起公訴（108年度偵字第
5497號），被告於本院準備程序中，就被訴事實為有罪之陳述
，經本院裁定改依簡式審判程序審理，判決如下：
    主  文
林育承共同犯以網際網路對公眾散布而詐欺取財罪，處有期徒刑
壹年拾月；又共同犯詐欺取財罪，處有期徒刑伍月，如易科罰金
，以新臺幣壹仟元折算壹日，未扣案之犯罪所得新臺幣肆萬伍仟
元沒收，於全部或一部不能沒收或不宜執行沒收時，追徵其價額
。
    犯 罪 事 實
一、林育承與黃振忠（通緝中）共同意圖為自己不法所有，基於
    以網際網路對公眾散布而犯詐欺取財之犯意聯絡，於民國10
    8年2月19日前某日，以假放款真騙車之方式，在臉書上向公
    眾散布放款之訊息，適有葉宜瑄需錢周轉，即透過臉書上所
    留LINE通訊軟體帳號「歐北小弄弄」，與黃振忠及林育承聯
    絡，並約定於108年2月20日上午11時50分許，在嘉義市○區○
    ○路0000號全家超商內洽談借款事宜。雙方依約見面後，黃
    振忠及林育承在上開超商店內，共同向葉宜瑄佯稱願意出借
    新臺幣（下同）30萬元，但須辦理車輛設定云云，致使葉宜
    瑄陷於錯誤，當場簽署「中古汽機車買賣定型化契約」、「
    機車買賣契約書」、「車輛買賣讓渡書」後，連同自己持有
    之牌照號碼AGQ-2085號自用小客車（下稱「本案汽車」）、
    本案汽車鑰匙交與黃振忠及林育承。
二、林育承及黃振忠詐得本案汽車後，即共同意圖為自己不法所
    有，基於詐欺取財之犯意聯絡，於同日下午2時13分許，以L
    INE通訊軟體聯絡向連家勝謊稱：「本案汽車為合法取得之
    車輛，欲將該車以權利車方式賣與連家勝。」云云，並與連
    家勝相約見面詳談，之後由黃振忠駕駛本案汽車，林育承駕
    駛另一汽車，一同由嘉義開往高雄與連家勝見面，雙方幾
　　經洽商，致連家勝陷於錯誤，同意以9萬元之價金，向林育
    承及黃振忠買受本案汽車，連家勝因而於同日晚上7時30分
    許，在高雄市三民路九如路上，先交付6萬元與黃振忠，再
    於翌（21）日凌晨3時許，在高雄市三民區九如路上，交付3
    萬元與林育承。
三、案經葉宜瑄、連家勝訴由嘉義市政府警察局第一分局報告臺
    灣嘉義地方檢察署檢察官偵查起訴。
    理  由
一、程序說明：
(一)犯罪是否起訴，以檢察官起訴書犯罪事實欄有無記載為準，
    如已記載其犯罪事實者，即不生未受請求事項予以判決之問
    題(最高法院107年度台上字第4213號判意旨參照)。查，檢
    察官起訴書雖未引用告訴人連家勝(連家勝於警詢時已對被
    告林育承、同案被告黃振忠提出刑事告訴，見警卷第41頁)
    之論罪條文，惟檢察官起訴書既已載明：「黃振忠及林育承
    取得上開車輛後，旋即於同日下午2時13分，以LINE通訊軟
    體聯絡不知情之連家勝，並於翌（21）日凌晨3時許，由林
    育承在高雄市三民區九如路上，以9萬元，將上開車輛以權
    利車方式賣與連家勝，黃振忠及林育承即避不見面。」等語
    ，顯然已就被告林育承、同案被告黃振忠共同對告訴人連家
    勝施以詐術，因而取得告訴人連家勝交付之9萬元錢財等共
    同詐欺取財之構成要件為記載，則被告林育承、同案被告黃
    振忠共同詐欺告訴人連家勝錢財之事實，自屬在起訴範圍之
    內，先予說明。
(二)被告林育承所犯者非為死刑、無期徒刑、最輕本刑為3年以
    上有期徒刑之罪或高等法院管轄第一審案件，其於準備程序
    進行中，先就被訴事實為有罪之陳述，經告知簡式審判程序
    之旨，並聽取檢察官、被告之意見後，本院業已依刑事訴訟
    法第273條之1第1項規定，裁定改以簡式審判程序進行本案
    審理。又簡式審判程序之證據調查，依刑事訴訟法第273條
    之2規定，不受同法第159條第1項、第161條之2、第161條之
    3、第163條之1及第164條至第170條所規定證據能力認定及
    調查方式之限制。
二、實體認定：
(一)上揭犯罪事實業據被告林育承於審理時自白不諱，核與證人
    即告訴人葉宜瑄於警詢及檢察官事務官詢問、證人即告訴人
    連家勝於警詢時之證述情節相符，並有中古汽機車買賣定型
    化契約、機車買賣契約書、車輛買賣讓渡書、汽車買賣合約
    書、全家超商監視器翻拍照片、行車紀錄器翻拍照片、LINE
    簡訊翻拍照片、內政部警政署刑事警察局鑑定書附卷可稽，
    足見被告林育承之自白與事證相符，堪以採信。
(二)「本票為設權證券，其權利之發生必須作成證券；本票亦屬
    有價證券，其權利之行使或處分必須占有該證券。是本票權
    利之發生、行使及處分既與證券之作成或占有具有不可分離
    之關係，自亦具有『物』之性質，而得為竊盜罪（刑法第三百
    二十條第一項）、詐欺取財罪（刑法第三百三十九條第一項
    ）、強盜取財罪（刑法第三百二十八條第一項）或恐嚇取財
    罪（刑法第三百四十六條第一項）等犯罪之客體，非僅單純
    之權利或財產上之利益。」(最高法院89年度台上字第3724
    號判決參照）。查，檢察官起訴書記載：「林育承、黃振忠
    向葉宜瑄詐取上開車輛，及葉宜瑄所簽立之本票。」等語，
    因認被告林育承、同案被告黃振忠共同詐欺告訴人葉宜瑄財
    物之客體尚包括本票。然而告訴人葉宜瑄於警詢時固雖指述
    ：「林育承、黃振忠除向我詐騙本案汽車外，尚詐騙我簽發
    、交付面額各30萬元之本票2張。」等語(見警卷第26頁)，
    但本案經警方展開調查後，並未查獲被告林育承、同案被告
    黃振忠執有告訴人葉宜瑄所指述之上開本票2張，且被告林
    育承於審理時，亦稱：「因為時間太久，我忘記有沒有騙告
    訴人葉宜瑄簽發本票。」等語(見本院卷二第279頁)，從而
    此部分僅有告訴人葉宜瑄之單一指述，欠缺補強證據可佐，
    以致本院無法達到被告林育承、同案被告黃振忠此部分有共
    同加重詐欺取得本票2張之有罪心證，而此部分因與被告林
    育承、同案被告黃振忠共同詐欺告訴人葉宜瑄而取得本案汽
    車、本案汽車鑰匙部分，有單純一罪之關係，爰更正刪除檢
    察官起訴書關於被告林育承、同案被告黃振忠共同詐得告訴
    人葉宜瑄所簽立本票之部分(參最高法院98年度台上字第865
    號判決)。
(三)本案事證明確，被告林育承犯行即堪認定，均應依法論科。
三、論罪、科刑及沒收：
(一)核被告林育承就犯罪事實一所為，係犯刑法第339條之4第1
    項第3款之以網際網路對公眾散布而犯詐欺取財罪；就犯罪
    事實二所為，犯刑法第339條第1項之詐欺取財罪。起訴意旨
    認被告林育承就犯罪事實一所為，只係犯刑法第339條第1項
    之詐欺取財罪，應有誤會，惟因基本社會事實同一，爰依法
    變更起訴法條（見本院卷二第272頁）。被告林育承與同案
    被告黃振忠間，就前揭二罪，有犯意之聯絡及行為之分擔，
    均為共同正犯。上開二罪，被告林育承犯意各別，行為互殊
    ，應予分論併罰。關於犯罪事實一部分，起訴書雖漏未記載
    被告林育承與同案被告黃振忠尚有詐得本案汽車鑰匙之事實
    ，惟此部分與起訴部分具有單純一罪之關係，本院自應擴張
    審理。爰以行為人之責任為基礎，依卷證審酌被告曾有詐欺
    取財、竊盜之紀錄（見本院卷二第244至250頁）；於審理時
    自陳大學畢業、未婚、無子女、另案入監受刑前從事音樂相
    關產業（見本院卷二第279頁）；尚未賠償告訴人連家勝之
    損害；因欠錢而犯案之動機、目的等一切情形，分別量處如
    主文所示之刑，並就犯罪事實二部分，諭知如易科罰金之折
    算標準。
(二)被告林育承、同案被告共同詐得之告訴人葉宜瑄持有之上開
    車輛、本案汽車鑰匙，因已發還告訴人葉宜瑄領回，有贓物
    認領保管單在卷可證（見警卷第68頁），故上開車輛依法不
    得宣告沒收。又被告林育承、同案被告黃振忠共同詐得之告
    訴人連家勝之9萬元，被告林育承、同案被告黃振忠就9萬元
    如何分贓乙事，相互推諉，以致事實不明（見警卷第9頁、
    本院卷二第279頁），惟共同正犯對於犯罪所得享有共同處
    分權限時，僅因彼此間尚未分配或分配狀況未臻具體、明確
    ，參照民法第271條「數人負同一債務，而其給付可分者，
    除法律另有規定或契約另有訂定外，應各平均分擔之」，民
    事訴訟法第85條第1項前段「共同訴訟人，按其人數，平均
    分擔訴訟費用」等規定之法理，應平均分擔（最高法院108
    年台上字第1037號、107年度台上字第2989號、最高法院107
    年度台上字第1572號判決意旨參照）。查，告訴人連家勝受
    騙之9萬元，經平分計算後，被告林育承之犯罪所得應為450
    00元，因被告林育承之犯罪所得未扣案，自應依刑法第38條
    之1第1項前段、第3項之規定，宣告沒收之，於全部或一部
    不能沒收或不宜執行沒收時，追徵其價額。
據上論斷，應依刑事訴訟法第273條之1第1項、第299條第1項前
段（依刑事判決精簡原則，僅記載程序法條）判決如主文。
本案經檢察官陳昭廷提起公訴；檢察官陳昱奉到庭執行職務。
中　　華　　民　　國　　110 　年　　8 　　月　　19　　日
                  刑事第四庭    法　官　康敏郎
以上正本證明與原本無異。
如不服本判決應於收受判決後20日內向本院提出上訴書狀，並應敘述具體理由；其未敘述上訴理由者，應於上訴期間屆滿後20日內向本院補提理由書（均須按他造當事人之人數附繕本）「切勿逕送上級法院」。告訴人或被害人如對於本判決不服者，應具備理由請求檢察官上訴，其上訴期間之計算係以檢察官收受判決正本之日期為準。　　　　　　　　　　　　　　　　　
中　　華　　民　　國　　110 　年　　8 　　月　　19　　日
                                書記官　陳佾澧
附錄本案論罪科刑法條全文：
壹、刑法第339條第1項
    意圖為自己或第三人不法之所有，以詐術使人將本人或第三
    人之物交付者，處5年以下有期徒刑、拘役或科或併科50萬
    元以下罰金。
貳、刑法第339條之4：
    第339條詐欺罪而有下列情形之一者，處1年以上7年以下有
    期徒刑，得併科1百萬元以下罰金：
    一、冒用政府機關或公務員名義犯之。
    二、三人以上共同犯之。
    三、以廣播電視、電子通訊、網際網路或其他媒體等傳播工
　　    具，對公眾散布而犯之。
    前項之未遂犯罰之。